臺灣高等法院民事判決　　　　　　　　 93年度再易字第188號
再審原告　　甲○○○○○○○○.
再審被告　　福客多商店股份有限公司
法定代理人　詹仁智
當事人間返還保證金等事件，再審原告對於中華民國93年10月29
日本院93年度再易字第89號確定判決提起再審之訴，本院判決如
下：
    主  文
再審之訴駁回。
再審訴訟費用由再審原告負擔。
    事實及理由
一、本件再審原告曾於民國93年6月7日提起再審之訴，其再審之
    訴聲明為：(一)本院91年度上易字第845號及台灣台北地方法
    院90年度訴字第5919號民事確定判決不利於再審原告部分廢
    棄。(二)上開廢棄部分，再審被告應再給付再審原告新台幣（
    下同）56萬0,691元及自90年11月23日起至清償日止，按年
    息百分之5計算之利息。(三)願供擔保，請准宣告假執行（見
    本院93年度再易字第89號卷第1頁至第6頁），經本院於93
    年10月29日以93年度再易字第89號判決駁回再審之訴（見本
    院93年度再易字第188號卷《下稱本件再審卷》第44頁至第
    46頁）再審原告於93年11月17日收受上開判決（見本院93
    年度再易字第89號卷第54頁），乃於93年12月13日提起
    本件再審之訴（見本件再審卷第1頁），合先敘明。
二、本件再審之訴聲明為：
    (一)本院91年度上易字第845號、93年度再易字第89號（下稱
      原確定判決）及台灣台北地方法院90年度訴字第5919號民
      事確定判決不利於再審原告部分廢棄。
    (二)上開廢棄部分，再審被告應再給付再審原告56萬0,691元
      及自90年11月23日起至清償日止，按年息百分之5計算之
      利息。
    (三)願供擔保，請准宣告假執行。
三、本件再審原告主張：
    (一)依兩造所簽訂之委任經營契約書（下稱系爭契約）第7條
      第8款、第6條約定，一般違約係指未依「門市改善通知書
      」通知改善事項確實改善，經開立「門市異常改善單」者
      ，如業已改善者，即不構成一般違約。再審被告所開立之
      四張「門市改善通知單」，分別為88年2月25日「門市改
      善通知單」，所定改善期限為同年3月4日，同年4月28日
      之「門市改善通知單」所定改善期限為3日，再審原告均
      已確實改善缺失，再審被告乃未開立「門市異常改善單」
      ，而無一般違約事由。至再審被告開立之88年8月30日之
      「門市改善通知單」內容為「88年8月29日未依規定傳輸
      日商資料，限不得再犯，否則依規定辦理」，88年9月10
      日之「門市改善通知單」則未載明漏未傳輸何日之營業資
      料，再審原告否認通知單之真正，且再審原告已提出訂貨
      單、傳輸日商資料，此亦無一般違約之情。詎本院認定再
      審原告有上開四次之違約事由，雖不構成重大違約，但已
      構成系爭契約第8條第1項第4款可歸責事由，再審被告終
      止系爭契約有據。
    (二)再審被告所提出之四張「門市改善通知單」，係系爭契約
      約定之文件，此部分違約之可歸責，係屬重大違約第7條
      第8款之可歸責，不屬第8條強制解約之可歸責。原確定判
      決卻將上開二種可歸責合在一起解釋，將屬於系爭契約第
      7條第8款重大違約之可歸責，強加到屬於強制解約之可歸
      責。
    (三)便利商店門市之經營係24小時之營業，無人能預知客人何
      時來、何時走、買什麼、買多少，因此有許多不可抗力之
      因素會造成違約，如一有違約，即屬強制解約之可歸責，
      何人敢加盟，再審被告為吸引加盟者，才會在契約中設計
      「門市改善通知單」，「門市異常改善單」，即系爭契約
      第7條第8款之重大違約條款。
    (四)系爭契約第8條第1項約定，兩造均有提出契約終止之權利
      ，在強制終止項第(2)(3)(4)(5)款，有部分係再審被告提出終
      止，有部分係再審原告提出終止，有關違約金之計算方式
      ，亦有分別。然系爭契約僅註明若再審原告提出終止時，
      須如何辦理，並未註明若再審被告提出終止時，須如何辦
      理。而系爭契約係再審被告所設計，即應就此部分之缺失
      負責，原確定判決卻相信再審被告事後之解釋，將雙方提
      出終止權之違約金計算方式混在一起，亦未在理由中說明
      。且憑空增加「門市改善通知單」亦係「強制解約的可歸
      責」。
    (五)本院91年度上易字第845號民事判決理由八據上論結部分
      記載：「．．．自訴狀繕本送達翌日即91年11月23日起至
      清償日止，按年息百分之5計算利息」，日期有錯誤，應
      係「90年11月23日起至清償日止」才正確。原確定判決顯
      有民事訴訟法第497條第1項足以影響判決之重要證物契約
      書條文不符漏未斟酌之事由。爰提起本件再審之訴。
四、本件未行言詞辯論，無再審被告之聲明及陳述可供記載。
五、按不得上訴於第三審法院之事件，經第二審確定之判決，如
    就足影響於判決之重要證物，漏未斟酌者，亦得以再審之訴
    對之聲明不服，民事訴訟法第497條固定有明文。惟所謂就
    足以影響於判決之重要證物漏未斟酌之情形，係指第二審言
    詞辯論終結前，已經存在並已為聲明之證物，而第二審並未
    認為不必要而仍忽略證據聲明未為調查，或已為調查而未就
    其調查之結果予以判斷，且以該證物足以動搖原確定判決之
    基礎者為限。經查：
    (一)本件原確定判決既已認定：「(一)原確定判決（指本院91年
      度上易字第845號民事判決）業將該二日（即88年8月30日
      及88年9月10日）『門市改善通知單』送請調查局鑑定，
      確認與再審原告之筆跡應出於同一人，該二日通知單上既
      有再審原告之簽名，自難否定其形式之真正。．．．故再
      審原告確有該一般違約事由。原確定判決復認定再審原告
      提出之訂貨單、傳輸資料不足以證明其無違約事由，並於
      理由欄第九項載明『兩造其餘攻擊防禦方法及其他未經援
      用之證據，經斟酌尚無礙於本院前述之認定，無一一論究
      之必要』，顯無就再審原告提出之該等證物漏未斟酌」（
      見本件再審卷第45頁背面、第46頁正面）。
    (二)原確定判決又認定：「(二)又本件88年8月30日『門市改善
      通知單』內容為『貴門市8月29日未依規定傳輸日商資料
      ，經多次告知仍未改善，限不得再犯，否則依規定辦理』
      ，88年9月10日之內容則為『貴門市未依公司規定傳輸營
      業資料』，再審原告於其上簽名確認，未予附記其他事由
      ，顯見對於該通知單內容並未否認；而依再審原告提出之
      訂貨單及營業日報表上並無傳輸日期之記錄，更不足證明
      再審原告依系爭契約附屬契約約定傳輸，而無該通知單所
      載違約事由之存在。況依再審被告提出之88年2月25日『
      門市改善通知單』記載：『湯城門市』商店有欠品過多、
      貨架陳列商品過於凌亂、商品未按帳陳列等語；同年4月
      28日則記載：有欠品嚴重情況等情，所載缺失均屬再審原
      告方面事由，自屬可歸責於再審原告。再審原告該二次違
      約行為，雖不構成重大違約，但再審原告違約後未立即改
      善，而再審被告公司乃係為滿足顧客即時需求之便利商店
      ，再審原告屢有欠品過多之情，將影響門市之銷售利益，
      再審被告認兩造間各自忠實履行系爭契約之信任度已不存
      在，難以遂行該契約目的，殊無繼為存續之必要，縱然再
      審原告無嗣後之88年8月29日、同年9月10日之違約事由，
      再審被告亦非不得依系爭契約終止契約」（見本件再審卷
      第46頁）。顯見原確定判決業已就再審被告所提出之「門
      市改善通知單」有無違約之事由，及有無可歸責於再審原
      告之事由為審酌。原確定判決並認定縱然再審原告無嗣後
      之88年8月29日、同年9月10 日之違約事由，再審被告亦
      非不得依系爭契約終止契約（見本件再審卷第46頁）。自
      無民事訴訟法第497條所規定，足以影響於判決之重要證
      物漏未斟酌之再審事由。縱有漏未審酌該等證物，然經審
      酌後，再審原告亦未能獲得有利之判決，亦與民事訴訟法
      第497條規定要件不符。是再審原告主張原確定判決有足
      以影響判決之重要證物契約書條文不符漏未斟酌之事由，
      自不可取。是本件再審原告所提起之再審之訴為顯無再審
      理由，爰不經言詞辯論，以判決駁回之。
    (三)至本院91年度上易字第845號返環保證金等事件，再審原
      告之附帶上訴聲明為：「(二)．．．，及自90年11月23日起
      至清償日止，按年息百分之5計算利息」（見本件再審卷
      第20頁），而該判決理由欄八、據上論結部分記載：「．
      ．．自訴狀繕本送達翌日即91年11月23日起至清償日止，
      按年息百分之5計算利息」，日期顯有錯誤，正確應係「
      90年11月23日起至清償日止」，再審原告自可依法聲請更
      正錯誤，併此敘明。
六、據上論結，本件再審之訴為顯無理由，依民事訴訟法第502
    條第2項、第78條，判決如主文。
中　　華　　民　　國　　94　　年　　1 　　月　　19　　日
                  民事第七庭審判長法　官  鄭三源
  　　　　　　　　      　　　　　法　官  周美月
　　　　　　　　      　　　　　  法　官  王聖惠
正本係照原本作成。
不得上訴。
中　　華　　民　　國　　94　　年　　1 　　月　　20　　日
  　　　　　　　　　　　　　　　　書記官  陳樂觀
